【裁判字號】    96,交聲,1081
【裁判日期】    970724
【裁判案由】    聲明異議
【裁判全文】
臺灣臺南地方法院交通事件裁定        96年度交聲字第1081號
移送機關    交通部公路總局嘉義區監理所臺南監理站
異議人即
受處分人    甲○○
上列受處分人因違反道路交通管理處罰條例案件，對於交通部公
路總局嘉義區監理所臺南監理站民國96年11月15日所為之裁決處
分（處分案號：嘉監南字第裁74-M00000000號），聲明異議，本
院裁定如下：裁定如下：
    主  文
異議駁回。
    理  由
一、原處分意旨略以：受處分人即異議人謝文合（下稱異議人）
    於民國（下同）96年1月5日14時40分許，騎乘車牌號碼FZ5-
    992號重型機車，行經臺南縣永康市○○路○段文化路之交叉
    路口，因駕車行經有燈光號誌管制之交叉路口闖紅燈，遭台
    南縣警察局永康分局員警攔停製單舉發，嗣經交通部公路總
    局嘉義區監理所台南監理站（下稱移送機關）以其違規事證
    明確，依道路交通管理處罰條例第53條第1項、第63條第1項
    第3款（原裁決書漏載第1項第3款）及違反道路交通管理事
    件統一裁罰標準表之規定，裁處新台幣4,500元，並記違規
    點數3點等語。
二、本件聲明異議意旨略以：異議人於96年1月5日14時40分，行
    經臺南縣永康市○○路方向（文化路口）剛好遇綠燈轉換黃
    燈，結果煞車不及，停在停止線上面，卻被員警舉發闖紅燈
    的罪名，因為當時急著趕上中午的班，所以不得不在舉發通
    知單上簽名，然無證物證明異議人有闖紅燈之行為，為此，
    提出聲明異議，請求撤銷原處分等語。
三、按汽車駕駛人，行經有燈光號誌管制之交岔路口闖紅燈者，
    處新臺幣1,800元以上5,400元以下罰鍰，並記違規點數3點
    。道路交通管理處罰條例第53條第1項及第63條第1項第3款
    定有明文。
四、經查：
  (一)異議人遭警攔停舉發，於96年1月5日14時40分許，騎乘牌照
    號碼FZ5-992號重機車，在台南縣永康市○○路○段與文化路
    之交叉路口，闖紅燈直行，有台南縣警察局96年1月5日南縣
    警交字第M00000000號舉發違反道路交通管理事件通知單1份
    附卷可稽。
  (二)異議人雖稱於上開時間行經臺南縣永康市○○路○段與文化
    路之交叉路口，適逢燈號轉換，煞車不及，而超越停止線，
    停在白線上，並無闖紅燈之行為云云，然異議人於上揭時、
    地，行經前揭路口時，遇紅燈未停仍直行等情，業據證人即
    舉發警員陳建安於本院97年1月11日訊問時，到庭具結證述
    明確，其證稱：「（法官問：本件是否你舉發，情形如何？
    ）當時異議人由永大路2段由南往北行駛，經過文化路口時
    ，我站在與異議人行使方向同ㄧ邊永大路2段距離交岔路口
    15 公尺處執行，我看到他紅燈時仍通過停止線，並沒有準
    備停車，還有往前行的動作，所以我們就吹警哨，將他攔下
    來，異議人遭我們攔下的時候，還沒有過交岔路口的中心線
    。」、「（法官問：異議人超越停止線多遠才被你們攔下？
    ）當他超越停止線約1個車身左右，所以我們就吹警哨攔下
    ，異議人並不是經過停止線有停車的動作，他還打算繼續進
    入該交岔路口，我們取締一定是異議人有明顯違規的動作，
    如果只是單純超越停止線，我們並不會攔查他。」等語在卷
    （見本院97年1月11日之訊問筆錄）。按證人陳建安乃為移
    送機關所認定異議人有前開違規行為之證人，其已到庭在本
    院法官面前以言詞供述異議人有前開違規事實，並已就當時
    執勤所處位置、異議人行駛路徑及闖紅燈過程等情節詳述具
    體明確，且證人陳建安為依法執行勤務之員警，與異議人毫
    無怨懟，衡情當無自陷偽證罪而構詞誣賴異議人之理，另於
    本件卷存證據資料內並無任何積極證據足以證明證人陳建安
    上開供述係屬虛偽，本院自不得僅以證人陳建安為本件開單
    舉發異議人之員警而全盤抹煞其所具有之證人資格，從而，
    本院由其上開證述已得有異議人確有上開違規行為之心證，
    是異議人前開所辯，實不足採，異議人之上述違規事實，應
    堪認定。
  (三)又交通警察製單舉發違反道路交通管理處罰條例所列之違規
    事實，本質上為行政處分，係公務員基於職務上之權力，依
    法就特定之具體事件所為之具公法上效果之單方面行政行為
    ，基於公務員為公法上行為具有公信力之原則，該行政行為
    當可被推定為真正，其據以依法處分之事實認定亦為正確無
    誤。本此公信原則，乃立法者賦予行政機關制定違反道路交
    通事件統一裁罰標準及處理細則，使執勤警員得當機處分以
    達其維護交通秩序、安全之行政目的。若謂公務員一切行政
    行為均需預留證據以證其實，則國家行政勢必窒礙難行，據
    此，刑事訴訟法就犯罪證據有關之規定中，與屬行政秩序罰
    之交通違規裁罰本質不合之部分，自不在準用之列，因此，
    本院查無任何證據足資證明執勤員警有捏造事實違法取締之
    情事存在，則執勤警員本其維護交通秩序、安全職責所為之
    舉發，自應受到合法、正確之推定。
  (四)另按警方取締交通違規事件，其以照相方式取證者，固足為
    違規之證明，惟警員當場舉發者，舉發之員警本身之目睹、
    耳聞，亦為違規人違規之證明，非必所有之違規事件，均需
    有照相方足為違規之證據。況警察執行勤務，事項繁瑣，且
    違規情形一過即逝，並非長期存在，何能要求警察必備有照
    相機取證？是本件縱無舉發照片為佐證，然異議人之違規行
    為既經證人陳建安具結證述明確，且其所述內容並無何矛盾
    或違背經驗法則之處，自得為本院判斷之依據。
五、綜上所述，依據證人陳建安之證言，異議人於前揭時、地有
    闖紅燈之違規事實，應堪認定。則移送機關據以援引道路交
    通管理處罰條例第53條第1項、第63條第1項第3款及違反道
    路交通管理事件統一裁罰標準表之規定，裁處異議人罰鍰新
    台幣4,500元，並記違規點數3點，核無違誤或不當，從而，
    本件異議為無理由，應予駁回。
六、據上論斷，應依道路交通管理處罰條例第87條第2項、道路
    交通案件處理辦法第19條，裁定如主文。
中    華    民    國    97    年    7     月    24    日
                     交通法庭   法  官   陳淑勤
以上正本證明與原本無異。
如不服本裁定，應於送達後5日內，向本院提出抗告狀。
                                書記官   陳金堂
中    華    民    國    97    年    7     月    24    日


司法院資訊處製作；財團法人民間司法改革基金會備份。
